【裁判字號】    90,易,689
【裁判日期】    901031
【裁判案由】    竊盜等
【裁判全文】
臺灣嘉義地方法院刑事判決                            九十年度易字第六八九號
    公  訴  人  臺灣嘉義地方法院檢察署檢察官
    被      告  甲○○
右列被告因竊盜等案件，經檢察官提起公訴（九十年度偵字第四六九一號），本院判
決如左：
    主  文
甲○○意圖為自己不法之所有，而侵占離本人所持有之物，處罰金參佰元，如易服勞
役，以參佰元折算壹日；又竊盜，處有期徒刑肆月，如易科罰金，以參佰元折算壹日
。
    事  實
一、甲○○意圖為自己不法之所有，於民國九十年三、四月間某日，在嘉義市○○○
    街一六六號旁樹下，拾獲陳美竹所有，離其本人所持有之身分證、駕駛執照、行
    車執照、華僑銀行信用卡各一枚（按該身分證、駕駛執照、行車執照及信用卡係
    陳美竹前於八十九年九月十一日凌晨二時許，在嘉義市○○街四十二號附近，為
    不詳人所搶走），竟萌生為自己不法所有之意圖，將之侵占入己。又於九十年六
    月二十四日凌晨四時許，在嘉義市○○街一三五號前，見乙○○所有車號ＬＲＶ
    －五五三號機車停置於該處，且鑰匙未取下，遂萌生為自己不法所有之意圖，乘
    無人注意之際，以該鑰匙發動機車引擎，竊取入己，得手後供己騎用，嗣於同年
    七月十五日下午三時許，甲○○騎乘上開機車行經嘉義縣番路鄉○○村○路加油
    站前，違警攔檢查獲，並扣得上揭身份證、駕駛執照、行車執照、華僑銀行信用
    卡，始悉上情。
二、案經嘉義縣警察局中埔分局報告臺灣嘉義地方法院檢察官偵查起訴。
    理  由
一、訊據被告甲○○對於右揭時地拾獲被害人陳美竹之上開證件、信用卡，及竊取被
    害人乙○○前開機車之事實，均供認不諱，然否認有何侵占犯行，辯稱：伊打算
    還陳美竹，但因為聯絡不到，所以沒有歸還云云。經查，被告如何於九十年六月
    二十四日凌晨四時許竊取被害人乙○○所有之前開機車等情，業據被告直承不虛
    ，互核與被害人乙○○指述情節悉相符合，並有車輛竊盜、車牌失竊資料個別查
    詢報表及被害人乙○○立具之贓物認領領據各一紙存卷可考，被告竊盜之犯行自
    可認定。被告雖否認有侵占犯意，然前開證件、信用卡如何於八十九年九月十一
    日為不詳姓名人所搶奪，而離被害人陳美竹持有等情，亦據被害人陳美竹指述明
    確，又，被告於九十年三、四月間某日拾獲前開證件、信用卡，且經警查獲時，
    前開證件、信用卡仍在被告身上而為被告持有等情，亦為被告所自承無訛，此外
    ，復有被害人陳美竹立具之贓物認領領據存卷可佐，而被告迄於拾獲上開遺失物
    後三、四個月之九十年七月五日經警查獲時，仍將上開證件、信用卡攜在身邊，
    足見其有侵占離本人持有之物之犯意甚明，且衡諸常理，果有將上開遺失物返還
    被害人之意，在無法聯絡被害人之情形下，應即將該等遺失物送交警局處理，端
    無持放身上之理，是被告前揭所辯，顯屬卸責之詞，不足採信。本件事證明確，
    被告犯行洵堪認定，自應依法論科。
二、查被告將拾獲離本人所持有之身分證、駕駛執照、行車執照及信用卡而據為己有
    ，核其所為，係犯刑法第三百三十七條侵占離本人所持有之物罪；又被告意圖為
    自己不法所有而竊取他人之機車，所為係犯刑法第三百二十條第一項之竊盜罪。
    被告所犯上開二罪間，犯意個別，行為互殊，應予分論併罰。爰審酌被告不思循
    正當方法賺取財物，因一己之便，侵占、竊取他人之物，顯見對他人財產法益之
    輕視，犯後仍藉詞推諉等一切情狀，分別量處如主文所示之刑，諭知易科罰金、
    易服勞役之折算標準，以示懲儆。
據上論斷，應依刑事訴訟法第二百九十九條第一項前段，刑法第三百三十七條、第三
百二十條第一項、第四十一條第一項前段、第四十二條第二項，罰金罰鍰提高標準條
例第一條前段、第二條，判決如主文。
本案經檢察官柯月美到庭執行職務
中      華      民      國    九十      年      十      月    三十一    日
                            臺灣嘉義地方法院刑事第一庭
                                  審判長法  官  陳  珍  如
                                        法  官  康  存  真
                                        法  官  鄧  晴  馨
右正本證明與原本無異。
如不服本判決，應於判決送達後十日內向本院提出上訴狀( 應附繕本 )。
中      華      民      國    九十      年      十一    月      一      日
                                        書記官  李  彩  娥
附錄本案論罪科刑法條全文：
中華民國刑法第三百三十七條
意圖為自己或第三人不法之所有，而侵占遺失物、漂流物或其他離本人所
持有之物者，處五百元以下罰金。
中華民國刑法第三百二十條
意圖為自己或第三人不法之所有，而竊取他人之動產者，為竊盜罪，處五
年以下有期徒刑、拘役或五百元以下罰金。
意圖為自己或第三人不法之利益，而竊佔他人之不動產者，依前項之規定
處斷。
前二項之未遂犯罰之。


司法院資訊處製作；財團法人民間司法改革基金會備份。
